【裁判字號】    89,交附民,65
【裁判日期】    900227
【裁判案由】    業務過失致死
【裁判全文】
臺灣高等法院臺中分院刑事附帶民事訴訟判決        八十九年度交附民字第六五號
      原      告  庚  ○
      共      同
      訴訟代理人  乙○○
      被      告  創新交通事業股份有限公司
                 （原協力交通事業股份有限公司
      法定代理人  辛○○
      被      告  甲○○
右列被告等因業務過失致死案件（八十九年度交上更(一)字第四一號），原告等提起附
帶民事訴訟，請求損害賠償，本院判決如左：
      主  文
原告之訴及假執行之聲請均駁回。
      事  實
一、原告方面：
    (一)訴之聲明：(1)被告等應連帶給付原告庚○新台幣貳佰陸拾柒萬肆仟陸佰柒拾玖
      元，及連帶給付原告戊○○、丙○○、丁○○、己○○各新台幣伍拾萬元，暨
      上開金額請求均自本起訴狀繕本送達翌日起至清償日止，按年利率百分之五計
      算之利息。(2)原告願供擔保，聲請假執行。(3)訴訟費用由被告等連帶負擔。
    (二)陳述略稱：被告甲○○係被告協力交通事業股份有限公司之司機，為從事業務
      之人，於民國八十六年一月十四日十四許，駕駛該公司所有車號ＩＪ—５６６
      號營運大貨車，沿彰化縣員林鎮○○路○○道由西向東行駛時，疏未注意車前
      狀況，而擦撞被害人黃廖玉貞所騎乘車號ＴＶＤ—３８５號機車，致黃廖玉貞
      人車倒地，遭大貨車右後輪輾過，造成顱內出血，經送醫急救後仍不治死亡。
      案經檢察官提起公訴後，嗣經一、二審判決無罪，惟檢察官不服提起第三審上
      訴，經最高法院撤銷原判決發回更審在案。原告等認被害人之死亡與被告甲○○之不法行為具有因果關係，且被告甲○○受僱於被告協力交通事業股份有限
      公司，是依民法第一百八十四條第一項、第二項、第一百八十八條第一項前段
      之規定，被告等自連帶負賠償之責，請求明細如下：(1)醫療費用：被害人因車
      禍事故受傷送醫，原告庚○共支出醫藥費共計新台幣貳萬元，依民法第一百九
      十二條第一項規定，應由被告等連帶負擔。(2)喪葬費用：被害人死亡後，原告
      庚○支出殯葬費用計新台幣柒拾萬元，依民法第一百九十二條第一項規定，應
      由被告等連帶負擔。(3)扶養費用：庚○為被害人黃廖玉貞之配偶，被害人依民
      法第一千一百一十六條之一前段對於原告庚○依法負有法定扶養義務，今被告
      甲○○侵害原告庚○之妻致死，自屬侵害原告庚○應受贍養之權利，依民法第
      一百九十二條第二項，被告等應連帶給付賠償其扶養費用。原告庚○民國二十
      二年十二月十四日生，於本件侵權行為事故發生時為六十三歲，依台灣地區居
      民平均餘命所示，原告庚○尚有十八年可受扶養，按國民年平均所得已大幅提
      高，且實務上現多不採以親屬寬減額為計算基準，故原告請求扶養費計算之基
      準以八十七年度平均國民所得新台幣拾陸萬伍仟零貳拾肆元整為主，依霍夫
      曼計算法扣除中間利息，所得請求之損害賠償為新台幣肆佰柒拾柒萬參仟參佰
      玖拾肆元整。復參酌夫妻間及直系血親相互間互負扶養義務之規定，原告庚○
      尚有四名子女是其請求之扶養費為新台幣玖拾伍萬肆仟陸佰柒拾玖元整。(4)精
      神慰撫金：被害人黃廖玉貞為原告庚○之配偶、原告戊○○、丙○○、丁○○
      、己○○之母親，一家六口本幸福美滿、卻因被告甲○○之過失行為致被害人
      慘遭橫禍，頓時間，天人永隔，美滿家庭破碎，原告庚○及其子女亦因痛失親
      人，心靈上遭受莫大痛苦，悲痛逾恆。為此，依民法第一百九十四條之規定，
      原告庚○請求新台幣壹佰萬元之慰撫金、原告戊○○、丙○○、丁○○、己○○則各請求新台幣伍拾萬元之慰撫金。至於被告協力交通事業股份有限公司業
      已於民國八十六年九月十五日與創新交通事業股份有限公司合併解散，故其權
      利義務依法應由合併存續之創新交通事業股份有限公司承受，故更正被告協力
      交通事業股份有限公司為創新交通事業股份有限公司。爰求為判決如訴之聲明
      。
二、被告方面：
    (一)訴之聲明：(1)原告之訴駁回。(2)訴訟費用由原告負擔。(3)如受不利判決，被告
      願供擔保請准免於假執行之宣告。
    (二)陳述略稱：(1)被告甲○○固為協力交通事業股份有限公司之司機，然絕非本件
      車禍肇事加害人，歷經彰化地方法院、台灣高等法院台中分院刑事判決無罪在
      案，雖經公訴人提起上訴遭最高法院發回更審，然由被害人所騎乘機車上所留
      輪胎印痕與甲○○駕駛之大貨車輪印相較及原告庚○於本案審理時自承被害人
      臨終前所述肇事車輛之行駛路線與肇事時間觀之，絕不可能由甲○○所駕駛大
      貨車所為，被告甲○○既非侵權行為之加害人，依法被告等自無庸負任何法定
      賠償責任。(2)被告協力交通事業股份有限公司已於民國八十六年九月十六日向
      台灣省政府建設廳辦理合併解散登記在案，此有公司基本資料可稽，依公司法
      第二十四條、第三一五條規定法人格消滅，依法無當事人能力。(3)原告請求之
      醫藥費用、喪葬費用未提出單據證明自無可採；另扶養費用之請求，以民國八
      十七年度之國民所得作為計算基準，亦不合理暨原告請求之精神慰撫金亦嫌過
      高等語云云。爰求為判決如訴之聲明。
      理  由
按刑事訴訟諭知無罪之判決者，應以判決駁回原告之訴，刑事訴訟法第五百零三條第
一項前段定有明文。本件被告甲○○被訴業務過失致死案件，業經本院判決無罪在案
。依首開規定，自應駁回原告附帶提起之民事訴訟。特依首引法條判決如主文。
中      華      民      國    九  十      年     二       月   二十七   日
                              臺灣高等法院臺中分院刑事第八庭
                                    審判長法  官  劉  榮  服
                                     法  官  林  輝  煌
                                          法  官  陳  賢  慧
右正本證明與原本無異。
如不服本判決，須對於刑事訴訟之判決有上訴時，始得於本判決送達後十日內向本院
提出上訴狀，其未敘述理由者，應於提出上訴狀後十日內向本院補提出理由書，並按
他造當事人之人數提出繕本。
                                          書記官  陳  俞  豪
中      華      民      國    九  十      年     三       月    二      日
                                                                        Ｋ


司法院資訊處製作；財團法人民間司法改革基金會備份。
